臺灣高等法院臺中分院刑事判決
110年度上訴字第1879號
上  訴  人  
即  被  告  邱振綦



選任辯護人  徐正安律師
上列上訴人即被告因違反毒品危害防制條例案件，不服臺灣苗栗
地方法院110年度訴字第194號，中華民國110年8月6日第一審判
決（起訴案號：臺灣苗栗地方檢察署110年度偵字第2673、2962
號），提起上訴，本院判決如下：
    主  文
上訴駁回。
邱振綦緩刑伍年，緩刑期間付保護管束，並應接受執行之地方檢
察署所舉辦之法治教育參場次。
    事  實
一、邱振綦明知「4-甲基甲基卡西酮」（4-Methylmethcathinon
    e、Mephedrone、4-MMC）、「甲基-N,N-二甲基卡西酮」（M
    ethy1-N,N-Dimethy1cathinone）均為毒品危害防制條例所
    管制之第三級毒品，不得非法販賣，竟基於意圖販賣混和兩
    種以上第三級毒品以營利之犯意，於民國110年2月底某日，
    在桃園市中壢火車站，以每包新臺幣（下同）500元之價格
    ，向真實姓名年籍不詳之成年男子購入含有上開第三級毒品
    成分之咖啡包（原購買16包，自行施用1包），復於110年4
    月27日以手機連接網際網路，在抖音短片公開留言中以用戶
    暱稱「星巴克苗栗店」之名義，兜售內含上開第三級毒品成
    分之咖啡包，適苗栗縣警察局苗栗分局員警執行網路巡邏時
    發現，遂與邱振綦聯繫，雙方互加為「wechat」好友，邱振
    綦再以所使用之「二月紅」暱稱，利用「wechat」與員警喬
    裝之買家聯絡交易事宜，雙方談妥以每包500元之價格，買1
    0包送3包，共計5,000元，由邱振綦出售毒品咖啡包予員警
    喬裝之買家，約定於同日23時許，在苗栗縣○○市○○路0段00
    號神龍本港海鮮餐廳前交易，嗣於同日23時許，邱振綦騎車
    牌號碼000-0000號普通重型機車前來交易，將上開毒品咖啡
    包交付員警喬裝之買家，等待取款時，員警隨即表明身分，
    當場逮捕邱振綦而販賣未遂，並扣得毒品咖啡包共15包及Ip
    hone7廠牌行動電話1支（含SIM卡1枚，序號：000000000000
    000）。
二、案經苗栗縣警察局苗栗分局報告臺灣苗栗地方檢察署檢察官
    偵查起訴。
    理  由
壹、證據能力：
一、按被告以外之人於審判外之陳述，雖不符刑事訴訟法第159
    條之1至第159條之4之規定，而經當事人於審判程序同意作
    為證據，法院審酌該言詞陳述或書面陳述作成時之情況，認
    為適當者，亦得為證據；當事人、代理人或辯護人於法院調
    查證據時，知有同法第159條第1項不得為證據之情形，而未
    於言詞辯論終結前聲明異議者，視為有前項之同意，刑事訴
    訟法第159條之5定有明文。本件判決認定犯罪事實所引用被
    告以外之人於審判外之陳述，檢察官、上訴人即被告邱振綦
    （下稱被告）及其辯護人均表示不爭執，且迄至言詞辯論終
    結前均未聲明異議，經本院審酌該等證據資料製作時之情況
    ，並無違法不當及證明力明顯過低之瑕疵，堪認作為證據應
    屬適當，依上開規定，均具有證據能力。
二、其餘本判決所引用下列各項非供述證據，並無證據證明係實
    施刑事訴訟程序之公務員因違背法定程序所取得，依同法第
    158條之4規定之反面解釋，亦均具有證據能力。
貳、認定犯罪事實所憑證據及理由：
一、上開犯罪事實，業據被告於警詢、偵訊中、原審及本院審理
    時均坦白承認（見110年度偵字第2673號卷【下稱第2673號
    偵卷】第20-25、83-85、94頁，原審卷第18-20、75-77、15
    2-153頁，本院卷第82-85頁），復有搜索扣押筆錄、扣押物
    品目錄表、毒品初步鑑驗報告單（含掃描結果）、邱振綦與
    警方「微信」聊天室頁面、邱振綦與警方「抖音」聊天室頁
    面、現場照片、查扣物品照片等（見第2673號偵卷第27-34
    、39-43、45-60頁），及附表所示之物扣案可佐。
二、又扣案如附表編號1所示之毒品咖啡包，經送衛生福利部草
    屯療養院鑑定結果，均含第三級毒品「4-甲基甲基卡西酮」
    （4-Methylmethcathinone、Mephedrone、4-MMC）、「甲基
    -N,N-二甲基卡西酮」（Methy1-N,N-Dimethy1cathinone）
    」成分，且估算該等毒品咖啡包所含「4-甲基甲基卡西酮」
    總純質淨重3.0029公克，「甲基-N,N-二甲基卡西酮」之純
    度則小於1％，不予計算純質淨重等情，有該院110年4月29日
    草療鑑字第0000000000號、110年6月11日草療鑑字第000000
    0000號、110年6月15日草療鑑字第0000000000號等鑑驗書（
    見偵2673號卷第99頁，原審卷第117-129頁）。足認被告之
    自白與事實相符，堪以採信。
三、刑事偵查技術上所謂之「釣魚偵查」，係指對於原已犯罪或
    具有犯罪故意之人，以設計引誘之方式，使其暴露犯罪事證
    ，而加以逮捕或偵辦而言，此純屬偵查犯罪技巧之範疇，並
    未違反憲法對於基本人權之保障，且於公共利益之維護有其
    必要性存在，故依「釣魚」方式所蒐集之證據資料，原則上
    非無證據能力。又於此情形，因毒品購買者為辦案佯稱購買
    ，而將販賣者誘出以求人贓俱獲，因其無實際買受之真意，
    且在警察監視之下伺機逮捕，事實上亦不能真正完成買賣，
    則該次行為，僅能論以販賣未遂（最高法院100年度台上字
    第4498號判決參照）。經查，員警執行網路巡邏時，在抖音
    短片中發現被告以用戶暱稱「星巴克苗栗店」之名義公開留
    言，兜售內含上開第三級毒品成分之咖啡包後，遂與被告聯
    繫，雙方以通訊軟體「Wechat」互加為好友，被告嗣以暱稱
    「二月紅」與員警喬裝之買家聯繫毒品咖啡包交易事宜等情
    ，有前揭聊天室頁面及對話截圖可稽，顯見暱稱「二月紅」
    之被告主觀上原已具有意圖營利而販賣上揭毒品之犯意，並
    非因員警引誘始為販毒之行為，此與陷害教唆係因他人引誘
    或教唆始萌生販賣毒品犯意等情形，迥不相侔；而警方係以
    誘捕之方式予以查緝被告，並非對於原不具犯罪故意之人挑
    唆、引誘其犯罪，自非不法之偵查作為；然員警之目的既然
    在誘使被告出面予以緝捕，不可能真正與被告完成毒品交易
    行為，亦無購買毒品之真意，被告在警員埋伏監視之下遭逮
    捕，實際上被告亦未完成此次毒品交易，是本件核係因誘捕
    偵查而止於販賣第三級毒品未遂，尚無疑義。
四、販賣毒品行為之處罰基礎，主要在於行為人將持有之毒品讓
    與他人使之擴散，並取得對價，所著重者厥為讓與及對價之
    意涵上。倘於有償讓與他人之初，即係出於營利之意思，並
    已著手實行，其以高於購入原價出售者，固為販賣行為，設
    若因故不得不以原價或低於原價讓與他人時，亦屬販賣行為
    。必也始終無營利意思，而以原價或低於原價有償讓與他人
    ，始得以轉讓罪論處（最高法院102年度台上字第4443號、1
    04年度台上字第435號判決意旨參照）。查被告就其該次販
    賣本案毒咖啡包之營利意圖，已明白供述其係想轉賣毒品換
    生活費（見偵卷第83頁），想說賣毒品賺錢，要負擔家裡支
    出，轉賣換取現金等語（見原審卷第20、77頁），被告主觀
    上有販賣毒品營利之意圖已明。
五、綜上所述，本案事證明確，被告販賣混和兩種以上第三級毒
    品未遂之犯行，堪予認定，應依法論科。
參、論罪科刑：
一、按毒品危害防制條例第9條第3項明定「犯前5條之罪而混合2
    種以上之毒品者，適用其中最高級別毒品之法定刑，並加重
    其刑之2分之1」，該規定之立法理由揭櫫「本條第3項所稱
    之混合，係指將2種以上之毒品摻雜調合，無從區分而言（
    如置於同一包裝）。依目前毒品查緝實務，施用混合毒品之
    型態日益繁多，且因混合毒品之成分複雜，施用後所造成之
    危險性及致死率均高於施用單一種類者，為加強遏止混合毒
    品之擴散，爰增訂第3項，規定犯第4條至第8條之罪，而有
    混合2種以上毒品之情形者，加重其刑至二分之一。另本項
    係屬分則之加重，為另一獨立之犯罪型態，如其混合2種以
    上毒品屬不同級別，應依最高級別毒品所定之法定刑，並加
    重其刑至二分之一，例如販賣混合第三級及第四級毒品者，
    依販賣第三級毒品之法定刑處斷，並加重其刑至二分之一；
    如屬同一級別者，因無從比較高低級別，則依各該級別毒品
    所定之法定刑，加重其刑至二分之一，併予敘明。」（毒品
    危害防制條例第9條第3項109年1月15日立法理由參照），是
    立法理由說明「本項係屬分則之加重，為另一獨立之犯罪型
    態」，並「如屬同一級別者，因無從比較高低級別，則依各
    該級別毒品所定之法定刑，加重其刑至二分之一」，自應認
    在販賣混合相同級別毒品之情況下，仍應依毒品危害防制條
    例第9條第3項之規定，加重其刑至2分之1。被告所販賣之毒
    品咖啡包經送鑑定結果，含有第三級毒品「4-甲基甲基卡西
    酮」、「甲基-N,N-二甲基卡西酮」成分，業如前述，係同
    一包裝內摻雜調合有二種以上之毒品，自屬該項所稱之混合
    二種以上之毒品。
二、是核被告所為，係犯毒品危害防制條例第9條第3項、第4條
    第6項、第3項之販賣第三級毒品而混合二種以上之毒品未遂
    罪。被告所持有販賣未遂之第三級毒品，均尚未達於毒品危
    害防制條例第11條第5項所定純質淨重5公克以上，故尚不生
    持有之低度行為，應為販賣未遂之高度行為所吸收之問題（
　　公訴意旨雖認被告係涉犯毒品危害防制條例第4條第6項、第
    3項之販賣第三級毒品未遂罪，惟本件起訴之基本社會事實
    同一，原審審理時已告知被告就其上開犯行可能涉犯毒品危
    害防制條例第9條第3項、第4條第6項、第3項之罪，並引用
    刑事訴訟法第300條規定依法變更起訴法條，核無違誤）。
三、被告販賣第三級毒品而混合2種以上之毒品，依毒品危害防
    制條例第9條第3項規定，應依販賣第三級毒品之法定刑加重
    其刑。
四、被告已著手於販賣毒品行為之實行，惟因員警喬裝之買家自
    始即無購買毒品真意，被告本案犯行因未能得逞而未遂，爰
    依刑法第25條第2項規定，按既遂犯之刑度減輕其刑。
五、被告於偵查中、原審及本院審理時，就本案犯行均自白犯罪
    ，已如前述，爰依毒品危害防制條例第17條第2項規定，減
    輕其刑，並依法遞減輕之。
六、被告就本案犯行同時有上述應予加重及減輕之事由，依刑法
    第71條第1項之規定，應先加重後減輕之，減輕部分依刑法
    第70條規定，遞減輕之。
七、刑法第59條規定之酌量減輕其刑，必須犯罪另有特殊之原因
    與環境，在客觀上足以引起一般同情，認為即使予以宣告法
    定最低度刑，猶嫌過重者，始有其適用。此所謂法定最低度
    刑，固包括法定最低本刑；惟遇有其他法定減輕之事由者，
    則應係指適用其他法定減輕事由減輕其刑後之最低度刑而言
    。倘被告別有法定減輕事由者，應先適用法定減輕事由減輕
    其刑後，猶認其犯罪之情狀顯可憫恕，即使科以該減輕後之
    最低度刑仍嫌過重者，始得適用刑法第59條規定酌量減輕其
    刑（最高法院100年度台上字第744號判決意旨參照）。考量
    第三級毒品對社會秩序及國民健康危害甚鉅，被告為智識健
    全之成年人，對政府嚴格查緝販賣毒品之行為，自無不知之
    理，竟仍為本案犯行，嚴重影響社會治安。且被告上開犯行
    ，依前揭說明先加重再遞減輕其刑後，所得量處之最低刑度
    ，與本案犯罪情節相較，尚無任何顯可憫恕而認科以最低度
    刑仍嫌過重之情事，自無刑法第59條規定之適用。
八、原審法院因認被告之罪證明確，適用上開規定，以行為人的
    責任為基礎，審酌被告無視國家防制毒品危害的禁令，毒咖
    啡包摻混數種毒品成分，對國人身心健康危害匪淺，且有滋
    生其他犯罪的可能，對於我國社會安寧秩序危害至鉅，應予
    非難，兼衡酌被告本案販賣金額、數量、未遂，被告的素行
    、犯罪手段、犯罪後坦承犯行的態度，及被告自陳其為大學
    肄業，從事土木工程，父親年邁，祖母百歲，為家裡負擔經
    濟的人等一切情狀，量處有期徒刑1年10月。並就沒收部分
    說明：扣案如附表編號1所示之咖啡包（含包裝袋）經鑑驗
    結果，含有第三級毒品成分，自屬違禁物，均應依刑法第38
    條第1項規定，宣告沒收。至鑑定時經取樣鑑驗耗用之毒品
    ，因已不存在而滅失，無庸宣告沒收。扣案如附表編號2所
    示之手機，係被告所有供本案聯繫販賣毒品所用之物，應依
    毒品危害防制條例第19條第1項之規定，宣告沒收等旨。核
    其認事用法均無違誤，量刑亦屬妥適，應予維持。被告上訴
    請求從輕量刑，其上訴並無理由，應予以駁回。
九、末查，被告前未曾因故意犯罪受有期徒刑以上刑之宣告，素
    行良好，有臺灣高等法院被告前案紀錄表（本院卷第53頁）
    ，被告為應付家庭開銷，一時欠缺考慮而為本件犯行，固屬
    不當，然衡諸被告販賣毒品次數僅有一次，且販賣之毒咖啡
    包檢出毒品含量甚微，被告自始坦認犯行，接受刑事制裁，
    可認確有面對己身罪行之省悟，而案發後被告已找到正當工
    作，並於家中照顧年邁之祖母及患有糖尿病無法正常工作之
    父親，若令入監服刑，將使家中頓失經濟來源，長輩亦無人
    照護，被告因本案前羈押三個月，已對自身錯誤付出相當代
    價，經此偵查及審理程序及刑之諭知，被告當知警惕，經審
    酌上開各情，認被告所受刑之宣告以暫不執行為適當，爰依
    刑法第74條第1項第1款規定，宣告緩刑5年，以啟自新。被
    告所為造成毒品氾濫、危害他人健康之虞，為使其確切明瞭
    不得以任何理由為違法行為，及其本次行為之不當與所生危
    害，併依刑法第74條第2項第8款規定，諭知被告於緩刑期間
    內應接受法治教育課程3場次，以免再犯，另依刑法第93條
    第1項第2款之規定，併予宣告被告於緩刑期間付保護管束，
    俾能由觀護人予以適當督促，並發揮附條件緩刑制度之立意
    。
據上論斷，應依刑事訴訟法第368條，刑法第74條第1項第1款、
第2項第8款、第93條第1項第2款，判決如主文。
本案經檢察官彭郁清提起公訴，檢察官林弘政到庭執行職務。
中　　華　　民　　國　　111 　年　　 1　　月　　6 　　日
           刑事第六庭    審判長法　官  許  冰  芬
                               法  官  鍾  貴  堯 
 　　　　　　　　 　　　　　   法　官  劉  柏  駿
以上正本證明與原本無異。     
如不服本判決應於收受送達後20日內向本院提出上訴書狀，其未
敘述上訴理由者，並得於提起上訴後20日內向本院補提理由書（
均須按他造當事人之人數附繕本）「切勿逕送上級法院」。因疫
情而遲誤不變期間，得向法院聲請回復原狀。

                               書記官  陳  怡  芳

中　　華　　民　　國　　111 　年　　1 　　月　　6 　　日
附表
編號 名稱及數量 鑑定結果 1 毒品咖啡包15包（含包裝袋15只） 檢品編號：B0000000（編號1 ）檢品外觀：標示「DIABLO」彩虹包裝（內含粉紅色粉末）送驗數量：3.0543公克（淨重）驗餘數量：0.9223公克（淨重）檢出結果：三級毒品4-甲基甲基卡西酮（4-Methylmethcathinone、Mephedrone、4-MMC ）、甲基-N ,N-二甲基卡西酮（Methy1-N ,N-Dimethy1cathinone）  檢品編號：B0000000（編號2 ）檢品外觀：標示「DIABLO」彩虹包裝（內含粉紅色粉末）送驗數量：4.0524公克（淨重）驗餘數量：1.7979公克（淨重）檢出結果：三級毒品4-甲基甲基卡西酮（4-Methylmethcathinone 、Mephedrone、4-MMC ）、甲基-N ,N-二甲基卡西酮（Methy1-N ,N-Dimethy1cathinone）  檢品編號：B0000000（編號3 ）檢品外觀：標示「DIABLO」彩虹包裝（內含粉紅色粉末）送驗數量：4.1938公克（淨重）驗餘數量：2.6888公克（淨重）檢出結果：三級毒品4-甲基甲基卡西酮（4-Methylmethcathinone 、Mephedrone、4-MMC ）、甲基-N ,N-二甲基卡西酮（Methy1-N ,N-Dimethy1cathinone）  檢品編號：B0000000（編號4 ）檢品外觀：標示「DIABLO」彩虹包裝（內含粉紅色粉末）送驗數量：3.4504公克（淨重）驗餘數量：1.4190公克（淨重）檢出結果：三級毒品4-甲基甲基卡西酮（4-Methylmethcathinone 、Mephedrone、4-MMC ）、甲基-N ,N-二甲基卡西酮（Methy1-N ,N-Dimethy1cathinone）  檢品編號：B0000000（編號5 ）檢品外觀：標示「DIABLO」彩虹包裝（內含粉紅色粉末）送驗數量：1.9034公克（淨重）驗餘數量：0.4909公克（淨重）檢出結果：三級毒品4-甲基甲基卡西酮（4-Methylmethcathinone 、Mephedrone、4-MMC ）、甲基-N ,N-二甲基卡西酮（Methy1-N ,N-Dimethy1cathinone）  檢品編號：B0000000（編號6 ）檢品外觀：標示「DIABLO」彩虹包裝（內含粉紅色粉末）送驗數量：2.9549公克（淨重）驗餘數量：1.3026公克（淨重）檢出結果：三級毒品4-甲基甲基卡西酮（4-Methylmethcathinone 、Mephedrone、4-MMC ）、甲基-N ,N-二甲基卡西酮（Methy1-N ,N-Dimethy1cathinone）  檢品編號：B0000000（編號7 ）檢品外觀：標示「DIABLO」彩虹包裝（內含粉紅色粉末）送驗數量：3.0514公克（淨重）驗餘數量：1.5899公克（淨重）檢出結果：三級毒品4-甲基甲基卡西酮（4-Methylmethcathinone 、Mephedrone、4-MMC ）、甲基-N ,N-二甲基卡西酮（Methy1-N ,N-Dimethy1cathinone）  檢品編號：B0000000（編號8 ）檢品外觀：已開封標示「DIABLO」彩虹包裝（內含粉紅色粉末）送驗數量：3.8003公克（淨重）驗餘數量：2.1245公克（淨重）檢出結果：三級毒品4-甲基甲基卡西酮（4-Methylmethcathinone 、Mephedrone、4-MMC ）、甲基-N ,N-二甲基卡西酮（Methy1-N ,N-Dimethy1cathinone）  檢品編號：B0000000（編號9 ）檢品外觀：標示「DIABLO」彩虹包裝（內含粉紅色粉末）送驗數量：3.1837公克（淨重）驗餘數量：1.5717公克（淨重）檢出結果：三級毒品4-甲基甲基卡西酮（4-Methylmethcathinone 、Mephedrone、4-MMC ）、甲基-N ,N-二甲基卡西酮（Methy1-N ,N-Dimethy1cathinone）  檢品編號：B0000000（編號10 ）檢品外觀：標示「DIABLO」彩虹包裝（內含粉紅色粉末）送驗數量：3.7032公克（淨重）驗餘數量：2.6084公克（淨重）檢出結果：三級毒品4-甲基甲基卡西酮（4-Methylmethcathinone 、Mephedrone、4-MMC ）、甲基-N ,N-二甲基卡西酮（Methy1-N ,N-Dimethy1cathinone）  檢品編號：B0000000（編號11 ）檢品外觀：標示「DIABLO」彩虹包裝（內含粉紅色粉末）送驗數量：3.2264公克（淨重）驗餘數量：1.4716公克（淨重）檢出結果：三級毒品4-甲基甲基卡西酮（4-Methylmethcathinone 、Mephedrone、4-MMC ）、甲基-N ,N-二甲基卡西酮（Methy1-N ,N-Dimethy1cathinone）  檢品編號：B0000000（編號12 ）檢品外觀：標示「DIABLO」彩虹包裝（內含粉紅色粉末）送驗數量：3.4777公克（淨重）驗餘數量：1.5763公克（淨重）檢出結果：三級毒品4-甲基甲基卡西酮（4-Methylmethcathinone 、Mephedrone、4-MMC ）、甲基-N ,N-二甲基卡西酮（Methy1-N ,N-Dimethy1cathinone）  檢品編號：B0000000（編號13 ）檢品外觀：標示「DIABLO」彩虹包裝（內含粉紅色粉末）送驗數量：3.7744公克（淨重）驗餘數量：2.7154公克（淨重）檢出結果：三級毒品4-甲基甲基卡西酮（4-Methylmethcathinone 、Mephedrone、4-MMC ）、甲基-N ,N-二甲基卡西酮（Methy1-N ,N-Dimethy1cathinone）  檢品編號：B0000000（編號14 ）檢品外觀：標示「DIABLO」彩虹包裝（內含粉紅色粉末）送驗數量：2.1878公克（淨重）驗餘數量：0.8534公克（淨重）檢出結果：三級毒品4-甲基甲基卡西酮（4-Methylmethcathinone 、Mephedrone、4-MMC ）、甲基-N ,N-二甲基卡西酮（Methy1-N ,N-Dimethy1cathinone）  檢品編號：B0000000（編號15 ）檢品外觀：已開封標示「DIABLO」彩虹包裝（內含粉紅色粉末）送驗數量：3.2144公克（淨重）驗餘數量：1.6603公克（淨重）檢出結果：三級毒品4-甲基甲基卡西酮（4-Methylmethcathinone 、Mephedrone、4-MMC ）、甲基-N ,N-二甲基卡西酮（Methy1-N ,N-Dimethy1cathinone）  2 IPhone7 廠牌手機1 支 （含SIM 卡1 枚）IMEI：000000000000000